臺灣臺南地方法院刑事判決　　　　　　　93年度訴字第1014號
公　訴　人　臺灣臺南地方法院檢察署檢察官
被　　　告　丁○○　男　27歲.
選任辯護人　查名邦律師
　　　　　　江大寧律師
被　　　告　丙○○　男　22歲.
指定辯護人　本院公設辯護人乙○○
被　　　告　戊○○　男　27歲.
選任辯護人　蔡敬文律師
上列被告因重傷害等案件，經檢察官提起公訴（93年度偵字第
7717號），本院判決如下：
    主  文
丁○○共同使人受重傷，未遂，累犯，處有期徒刑年，扣案之
球棒壹支沒收；又以加害身體之事，恐嚇他人致生危害於安全，
累犯，處有期徒刑肆月，扣案之球棒壹支沒收。應執行有期徒刑
年貳月，扣案之球棒壹支沒收。
丙○○共同使人受重傷，未遂，處有期徒刑貳年拾月，扣案之球
棒壹支沒收。
戊○○共同使人受重傷，未遂，處有期徒刑貳年拾月，扣案之球
棒壹支沒收。
    事  實
一、丁○○曾因妨害自由案件，經本院於民國九十二年六月二十
    三日以九十二年度簡字第一一三號判決判處有期徒刑三月，
    於同年十二月二十九日確定，甫於九十三年一月二十九日易
    科罰金執行完畢。詎其不知悔改，於九十三年七月二十五日
    下午三時許，駕駛車牌號碼二一一二—ＧＪ號白色自小客車
    搭載其女友陳美妏，而丙○○、戊○○二人則共乘車牌號碼
    九Ｗ—一一一二號自小客車，四人互約前往臺南市○○路二
    十二號亞屴電訊通信流行廣場永華路旗艦店（以下簡稱亞屴
    通訊行）會合購買行動電話。同日下午三時三十分許，丁○○沿劃設為北向單行道之永華路二十巷自北往南逆向行駛，
    欲前往該巷與永華路交岔口之亞屴通訊行，因前方適有立法
    委員辛○○偕同渠服務處主任庚○○二人沿該巷由北往南朝
    向永華路方向步行，丁○○見狀乃猛按喇叭示意讓路，辛○○、庚○○二人不得已，乃向路旁閃避。丁○○駕車抵達亞
    屴通訊行前，旋將上開自小客車車頭斜插入亞屴通訊行騎樓
    下方，而車身則停放於永華路二十巷巷口之斑馬線上，迨辛○○到達巷口時，丁○○即出言辱罵並瞪視辛○○，辛○○
    見丁○○來意不善，乃質問為何駕車逆向行駛單行道，丁○○則稱：「為什麼單行道不能這樣走，我家有錢，誰規定不
    能這樣走」等語，而辛○○乃表示此係安全問題，並非有錢
    與否之問題。丁○○聞言心生不滿，其與甫駕車抵達亞屴通
    訊行門口之戊○○、丙○○三人均明知人體之眼球十分脆弱
    ，出拳毆打或持棒揮擊人體頭部，倘擊中眼部，均有可能導
    致失明之結果，竟悍然不顧，而共同基於使人喪失視能之不
    確定故意，由丁○○打開其所駕駛之上開自小客車駕駛座側
    車門拿取球棒欲毆打辛○○，適時丙○○、戊○○二人則大
    步逼近辛○○，且丙○○旋即出拳朝辛○○頭部揮擊；辛○○見狀，後退閃避，而丁○○取出球棒後，不顧在旁之庚○○高喊表明辛○○係立法委員身分，亦追至辛○○前方高舉
    球棒欲毆打辛○○，辛○○因恐遭球棒擊中，伸手抓住球棒
    ，而丙○○、戊○○二人則乘此機會，出拳毆打辛○○頭部
    及眼臉部位，嗣辛○○因後腦部要害遭丙○○、戊○○二人
    重拳猛擊，昏倒在地，惟丁○○仍不理會，欲持球棒毆打倒
    地之辛○○，而戊○○、丙○○二人則猛力以腳踢踹昏迷倒
    地之辛○○頭、臉部位，因而致辛○○受有嚴重頭部外傷並
    腦震盪、頭枕部頭皮下血腫、左眼結膜撕裂傷併虹彩炎、雙
    眼視網膜裂孔、眼壓昇高、結膜下出血、兩側眼眶及鼻部、
    臉部多處鈍挫傷、瘀傷、上、內嘴唇多處擦傷併淺撕裂傷之
    傷害。庚○○見辛○○遭丙○○、戊○○二人痛毆，而丁○○復欲持球棒繼續毆打倒地之辛○○，眼見事態嚴重，乃上
    前攔阻丁○○，用手拉住球棒，並高喊：「這是立法委員，
    用球棒打，會死人的」等語。丁○○則一面與庚○○爭奪球
    棒，一面出言怒罵稱：「立法委員不好好做，管這些做什麼
    」，並另行基於恐嚇之犯意，對庚○○恫嚇稱：「如不放手
    ，就連你一起打」，致庚○○心生畏懼。後丁○○、買仕梁
    及丙○○見倒地之辛○○遭踢踹均無動靜，終於停手。庚○○見狀趕緊將倒地之辛○○扶起，警方亦經民眾報案隨即趕
    至現場，當場逮捕丁○○、買仕梁、丙○○三人，並扣得丁○○所有用以毆打辛○○、恫嚇庚○○所用之球棒一支。嗣
    辛○○經送國立成功大學醫學院附設醫院急救，經陸續以藥
    物及視網膜雷射手術治療後，始回復部分視力。
二、案經臺南市警察局第二分局報請臺灣臺南地方法院檢察署檢
    察官偵查起訴。
    理  由
一、訊據被告丁○○固坦承因逆向行車，與被害人辛○○發生爭
    執之事實，而被告丙○○、戊○○二人亦坦承有出拳毆打辛○○，並於渠倒地後，接續以腳踢踹，且被告丙○○亦坦承
    係其先對辛○○動手之事實，然被告三人均矢口否認有何被
    訴犯行。被告丁○○辯稱：案發當時，其將二一一二—ＧＪ
    號自小客車停放在亞屴通訊行騎樓下後，隨其女友陳美妏進
    入亞屴通訊行，但又遭被害人庚○○叫出，其遭辛○○、庚○○二人責罵，雙方因而爭吵約五分鐘，其意欲自其所駕駛
    之自小客車拿取球棒嚇辛○○、庚○○二人，但辛○○衝向
    其駕駛之自小客車與其爭奪球棒，此時被告丙○○、戊○○
    二人誤以為辛○○欲對其動手，乃出手毆打辛○○，辛○○
    遭毆打後，逃往其自小客車後方斑馬線附近，惟其又遭庚○○抓住，之後因庚○○告知辛○○係立法委員，遂要庚○○
    放手，並要戊○○、丙○○二人停手，其命丙○○將被害人
    辛○○扶起，靠在其所駕駛之自小客車上，當時除辛○○自
    行以手帕擦拭臉上血跡外，丙○○、戊○○二人亦前往其自
    小客車拿取面紙供渠擦拭血跡；其自始至終均未出手毆打辛○○；且本案事屬突然，被告丙○○、戊○○二人出手毆打
    辛○○，非其所能預見，其與被告戊○○、丙○○二人並無
    犯意聯絡，亦未曾對庚○○恫稱：「如不放手，就連你一起
    打」云云。而被告丙○○、戊○○二人則辯稱：其二人係見
    辛○○衝上前抱住被告丁○○，誤認渠欲動手毆打被告丁○○，故出手毆打辛○○，但並未針對頭臉部位攻擊，亦無使
    辛○○受重傷之故意；且被告戊○○另辯稱：其與被告丁○○、丙○○二人並無犯意聯絡云云。惟查：
  (一)被告丁○○於九十三年七月二十五日下午三時三十分許，駕
    駛車牌號碼二一一二—ＧＪ號白色自小客車搭載其女友陳美
    妏前往臺南市○○路二十二號亞屴通訊行欲購買行動電話，
    因逆向行使永華路二十巷，且對在前步行之證人即被害人辛○○、庚○○二人鳴按喇叭，並於停車之後，對辛○○口出
    惡言，雙方發生言語糾紛，被告丁○○隨即開啟其所駕駛之
    二一一二—ＧＪ號自小客車駕駛座側車門拿取球棒，而被告
    丙○○、戊○○二人亦向辛○○逼近，並先後出手毆打辛○○，辛○○因此倒地，而被告丙○○、戊○○二人復接續以
    腳踢踹辛○○之事實，除據被告丁○○、丙○○、戊○○三
    人前揭供述外，並經證人即被害人辛○○、庚○○二人分別
    於警詢、偵查及本院審理中證述明確（證人辛○○部分，見
    九十三年七月二十八日訊問筆錄，偵查卷第三九至四二頁、
    第四四頁反面、本院九十四年五月二十五日審判筆錄第五至
    十九頁；證人庚○○部分，見九十三年七月二十五日訊問筆
    錄，偵查卷第八至九頁、九十三年七月二十八日訊問筆錄，
    偵查卷第四二頁反面至四五頁、本院九十四年五月二十五日
    審判筆錄第十九至二六頁），且證人辛○○因本案遭被告丙○○、戊○○二人毆打，受有嚴重頭部外傷並腦震盪、頭枕
    部頭皮下血腫、左眼結膜撕裂傷併虹彩炎、雙眼視網膜裂孔
    、眼壓昇高、結膜下出血、兩側眼眶及鼻部、臉部多處鈍挫
    傷、瘀傷、上、內嘴唇多處擦傷併淺撕裂傷之傷害，除經證
    人即為辛○○診治之醫師張勝勛、黃福進、王亮超三人於偵
    查中結證屬實（見證人三人九十三年八月四日訊問筆錄，偵
    查卷第一五０至一五三頁）外，並有國立成功大學醫學院附
    設醫院九十三年七月二十五日、同年八月六日出具之診斷證
    明書二紙（見警卷第十八頁、偵查卷第二四六頁）、同院九
    十三年十月二十七日（九三）成附醫醫事字第一二一一六號
    函檢附之病患診療資料摘錄表二紙、解像力眼科中心九十三
    年十二月六日檢送到院之被害人辛○○病歷資料一份在卷可
    稽。此外復有被告所駕駛之二一一二—ＧＪ號自小客車暨球
    棒放置位置照片十幀（見警卷第十九至二八頁）、被害人辛○○受傷照片十一幀（見偵查卷第十六至十八頁、第一五七
    至一六０頁）、亞屴通訊行監視錄影帶轉錄報告一份（見偵
    查卷第一一八至一一九頁）、監視錄影帶翻拍照片十七幀（
    偵卷第一二三至一四０頁）在卷暨被害人辛○○染血之藍色
    襯衫一件、手帕一條、衛生紙一團，以及被告丁○○所有之
    球棒一支扣案可資佐證。
  (二)被告丁○○、丙○○、戊○○三人雖以前揭情詞置辯，然：
    1.本案案發現場亞屴通訊行之監視錄影帶，經證人即該通訊
      行負責人李正修提出，由本院勘驗結果：「本段監視錄影
      帶畫面，始自被告丁○○駕駛自小客車停放在亞屴通訊行
      門口，隨後被告丁○○之女友陳美妏自副駕駛座開車門下
      車走進店內，被告丁○○從車前要進入店內之前，畫面中
      隨即出現庚○○走向丁○○，二人似有交談，適時畫面中
      另有二名男子站在被告丁○○之旁，被害人辛○○穿著深
      色西裝，但多數時間被畫面左上角之海報遮蔽，被告丁○○等人與庚○○交談之後，隨即丁○○走向其駛來之自小
      客車副駕駛座打開車門，欲拿取車內之物品，而在場之另
      二名男子隨即衝向被害人辛○○之方向，而消失在監視器
      畫面外，另被告丁○○隨即持其自車內取得之物，跟隨在
      後一起消失，離開監視器之範圍，約一、二分鐘之後，畫
      面中出現一身著深色上衣之男子打開丁○○所駕駛之自小
      客車副駕駛座之車門，狀似拿取車內之物品」（見本院九
      十四年一月二十日準備程序筆錄第四至五頁），因在場參
      與勘驗之公訴人對於究係被告丁○○先行打開車門，抑或
      被告戊○○、丙○○二人先行逼近被害人辛○○，尚有疑
      義，本院就此重行勘驗該段錄影內容，確認係：「被告丁○○於畫面中有先行打開車門拿取車內物品之動作，隨即
      戊○○、丙○○二人跨步走向畫面左側，於丁○○尚未取
      出物品之時，戊○○、丙○○二人即往畫面左側之方向追
      逐而去，丁○○取得車內之物品後，隨即跟上，三人均離
      開監視器可視之範圍」（見前引準備程序筆錄第六頁）。
      查本院上開勘驗結果，與證人即被害人辛○○於本院審理
      時到庭證稱：「他們（指被告丙○○、戊○○二人）有聽
      到我跟丁○○的對話中的最後一、兩句，被告丁○○就打
      開車門要拿出球棒，另外兩個人在這時候就已經開始攻擊
      我了。也就是被告丁○○轉身拿球棒時，其他兩個人就開
      始攻擊我，當時球棒還沒有拿出來」、「（問：…丙○○
      、戊○○最先出手打你時，有無對你說什麼話？）沒有，
      他們當時已經下車，就只有聽到我與被告丁○○對話一、
      兩句，並見被告丁○○反身打開車門要抄起球棒時，就直
      接衝過來對我出手」等語（見本院九十四年五月二十五日
      審判筆錄第六頁、第十六頁）。查證人辛○○就本案發生
      過程所證情節，與本院上開勘驗結果吻合，顯見證人辛○○並無被告丁○○所稱，有衝向其所駕駛之自小客車與其
      爭奪球棒情事，否則當於勘驗監視錄影帶之過程中顯現。
      被告三人均辯稱係被害人辛○○衝上前與被告丁○○爭奪
      球棒，以致被告丙○○、戊○○發生誤認云云，顯係卸責
      之詞，不足採信。至於，被告三人以本院上開勘驗結果為
      據，辯稱本案係肇因於證人庚○○責罵被告丁○○；又辯
      稱事發之後，係被告戊○○、丙○○二人將辛○○扶起云
      云。然本院勘驗之上開監視錄影帶，僅有影像並無錄音，
      是被告等辯稱證人庚○○對其責罵云云，無從僅以錄影帶
      內證人庚○○有趨前與被告丁○○對話之影像，逕行認定
      。且證人辛○○就此證稱：「（問：你在跟被告丁○○講
      話時，庚○○站在何處？）他本來站在我後面，後來因為
      路被車子擋住，我走騎樓、車子跟牆壁中間的縫隙通過，
      庚○○繞過車子，他看到我跟被告丁○○在對話，他就過
      來站在我們中間要排解」、「（問：你被打倒後，是何人
      扶你起來的？）我記得是庚○○扶我起來的，當時我醒來
      時，我躺在地上，我主任庚○○抱著我在哭」等語（見前
      引本院審判筆錄第六至七頁），與證人庚○○經隔離訊問
      後證稱：當時被告丁○○係將其所駕駛之自小客車斜插停
      放於亞屴通訊行前方，其由該自小客車後方繞過，欲前往
      永華路車輛停放處時，見被告丁○○臉色不善，故前來排
      解，當時被告丁○○並未進入該通訊行；係渠將倒地之辛○○扶起等語（見前引本院審判筆錄第二十、二二頁），
      並無齟齬，足見證人辛○○、庚○○二人所證情節屬實。
      況，倘本案果肇因於證人庚○○將被告丁○○自通訊行內
      叫出責罵，則被告丁○○、丙○○、戊○○三人實無僅出
      手毆打證人辛○○，而置證人庚○○於不顧之理，由此可
      見被告三人所辯不實，顯係卸責之詞。
    2.被告丁○○雖矢口否認有何毆打被害人辛○○之犯行，惟
      證人辛○○於本院審理時到庭證稱：「（問：這兩個人（
      指被告丙○○、戊○○）開始打你時，你就被打倒嗎？）
      沒有，被告戊○○、丙○○二人出手後我閃過沒有被打到
      ，我就退到巷子裡面，這時候被告丁○○很快就持拿著球
      棒趕過來了，這時候庚○○有說這是立委不可以打，但是
      他們還是打過來，這時候被告丁○○拿著球棒打我，被我
      擋下來，我就順勢抱住他，這時候被告戊○○及丙○○就
      上來打我」、「（問：被告丁○○有無拿球棒出手打你？
      ）他有出手打我，但是被我擋下來」、「（問：你是在何
      處抱住被告丁○○？）我是在巷口抱住他，所以他是持球
      棒走了幾步，我才抱住被告丁○○的」、「（問：你說被
      告丁○○持球棒要打你，當時情形如何？）當時是被告丁○○舉起球棒，我感覺到他要打我，所以我就抓住他持球
      棒的那隻手，然後順勢抱住他」等語（見本院九十四年五
      月二十五日審判筆錄第七、八、十八頁）；而證人庚○○
      亦證稱：「（問：你在何時說，這是立委？）就是在被告
      丁○○拿球棒出來，要打賴立委之前，我就說過一次了，
      後來我抱住丁○○的時候，我也有說這是立法委員，用球
      棒打，會死人的。可是被告丁○○說立委不好好做，管這
      些要幹嗎，如果你不放手的話，連你一起打」、「（問：
      你為什麼要抱住被告丁○○？）因為我看他已經持拿球棒
      ，且舉起球棒要對著倒地的辛○○毆打，所以我才抱住他
      」、「（問：賴立委倒地之後，丁○○還有無持拿球棒要
      繼續打賴立委？）有的，就是因為被告丁○○還要拿球棒
      上前打賴立委，所以我才上去抱住丁○○」、「（問：你
      抱住丁○○時，有無看到林、買二人用腳踢賴立委？）有
      的，就是看到林、買二人繼續用腳踹賴立委的頭部，那時
      候賴立委都已經躺在地上昏迷，動都不動，他們還繼續用
      力踹賴立委的頭部，而且是集中踹賴立委的頭部，我看到
      很緊張，才求他們不要再打，再打會死人。被告丁○○還
      叫我放手，不然的話，要連我一起打」等語（見前引本院
      審判筆錄第二二、二三、二五、二六頁）。綜合證人辛○○、庚○○二人上開證詞，被告丁○○顯有持球棒高舉朝
      下毆打辛○○之舉動，為辛○○發覺，故而先行抓住球棒
      ，以免遭受重擊，否則以案發當時現場狀況，被告丙○○
      既已出手毆打辛○○，雖遭辛○○閃躲，但被告丙○○、
      戊○○二人復對辛○○步步進逼，倘被告丁○○並無持球
      棒攻擊辛○○之舉，辛○○理應先行抵擋被告丙○○、戊○○二人之攻擊，自無先行阻擋毫無任何攻擊舉動，僅持
      球棒站立一旁之被告丁○○之理。而辛○○抓住被告丁○○所持之球棒後，因遭被告丙○○、戊○○二人重擊頭部
      倒地，若被告丁○○並無繼續持球棒攻擊辛○○之舉動，
      則證人庚○○身為辛○○立法委員服務處主任，眼見辛○○倒地後仍遭被告丙○○、戊○○二人踢踹頭部，自應立
      即攔阻被告丙○○、戊○○二人；然證人庚○○竟先行抱
      住被告丁○○，反而並未攔阻被告丙○○、戊○○二人，
      顯見庚○○依當時現場狀況判斷，被告丁○○對辛○○所
      可能造成之傷害遠較被告丙○○、戊○○二人為高，據此
      足認被告丁○○意欲持球棒毆打業已倒地之辛○○，且此
      項意圖業已展現於外部行為，至為灼然。觀諸證人庚○○
      亦證稱：「（問：你將被告丁○○抱住後，有無將他拖離
      辛○○？）我只有抱住丁○○不讓他出手而已，而且丁○○在跟我搶球棒」、「（問：你抱住丁○○時，他有無要
      掙脫你，要去打辛○○？）有的，他就極力要掙脫我，要
      出手攻擊辛○○」等語（見前引本院審判筆錄第二六頁）
      ，益見被告丁○○確已著手於傷害行為之實施。則被告丁○○既已著手於傷害行為之實施，縱其所持球棒分別遭辛○○、庚○○二人阻擋，未能擊中辛○○，亦不足為對其
      有利之認定。
    3.又被告丁○○、戊○○二人雖辯稱：本案係因行車糾紛所
      造成之突發狀況，被告三人間並無犯意聯絡云云，惟按共
      同正犯之意思聯絡，不限於事前有所協議，其於行為當時
      ，基於相互之認識，以共同犯罪之意思參與者，亦無礙於
      共同正犯之成立，最高法院七十三年台上字第一八八六號
      判例可資參照。查被告丁○○自其所駕駛之自小客車中取
      出球棒後，旋以該球棒朝向證人辛○○攻擊，顯見其拿取
      球棒之初，已有毆打辛○○之意；而被告丙○○、戊○○
      二人眼見被告丁○○打開車門拿取物品之際，即已跨步朝
      向證人辛○○逼近，並先後出手毆打證人辛○○，足徵其
      二人先前早已知悉被告丁○○有於駕駛座下放置球棒，且
      以之作為攻擊武器之習慣，否則斷無僅見被告丁○○打開
      車門，彎身拿取物品之舉動，即向證人辛○○逼近，並出
      手毆打之理，是被告丁○○、丙○○、戊○○三人於被告
      丁○○打開車門拿取球棒之際，已形成圍毆證人辛○○之
      相互認識；而被告丁○○取出球棒之後，既有持之攻擊證
      人辛○○之舉動，已著手於傷害犯行構成要件行為之實施
      ，另被告丙○○、戊○○二人亦確有出手毆打、以腳踢踹
      證人辛○○，並因此導致證人辛○○受傷之結果，是被告
      三人亦有傷害行為之分擔，至為灼然。觀諸證人辛○○證
      稱：被告戊○○、丙○○二人趁渠抱住被告丁○○時，攻
      擊渠頭臉部位（見本院九十四年五月二十五日審判筆錄第
      九頁），以及證人庚○○證稱：渠抱住被告丁○○後，被
      告丁○○仍與渠爭搶球棒欲毆打倒地之證人辛○○，此時
      被告丙○○、戊○○二人繼續以腳踢踹證人辛○○等語（
      見前引本院審判筆錄第二三頁），顯見被告三人確有共同
      傷害證人辛○○之犯意聯絡及行為分擔。被告丁○○、戊○○二人辯稱本案係突發狀況，其三人並無犯意聯絡云云
      ，要無可採。
    4.末查人體之雙眼僅眼瞼覆蓋，不受堅硬之頭骨保護，至為
      脆弱，如以球棒毆擊，或由身體健壯之男子以重拳毆打、
      以腳踢踹頭臉部位，均可能因擊中眼部而使視能發生毀敗
      之結果，此為眾所周知之事，被告三人自無不知之理；而
      被告戊○○於偵查中供稱：「（問：為何賴委員的傷集中
      在臉眼部？）我只打他的臉，沒打鼻子」，被告丙○○則
      供稱：「（問：為何眼睛會受傷？）我從他右臉打過去，
      會傷到眼睛」（見被告戊○○、丙○○二人九十三年八月
      六日訊問筆錄，見偵查卷第一九六、一九七頁），益見被
      告三人顯然明知攻擊人之頭臉部位，有可能因擊中眼部而
      導致被害人視能毀敗之結果。而觀諸被害人辛○○之傷勢
      ，均集中於頭臉部位，但頭、臉以外之其餘身體部位均無
      傷痕，此有前引國立成功大學醫學院附設醫院於九十三年
      七月二十五日、同年八月六日出具之診斷證明書二紙在卷
      可稽，並經具有醫師資格之證人即被害人辛○○到庭證述
      明確（見本院九十四年五月二十五日審判筆錄第十七頁）
      ，顯見被告三人確係自始即以證人辛○○之頭、臉部位為
      攻擊目標。另觀諸證人庚○○證稱：被告丙○○、戊○○
      二人於證人辛○○倒地後，仍持續踢踹辛○○之頭部，而
      被告丁○○意欲持球棒毆打倒地之辛○○等語（見前引本
      院審判筆錄第二三、二四頁），以及被告丙○○、戊○○
      二人於本院審理時供承：其二人於辛○○倒地後，繼續以
      腳踢踹辛○○，當時辛○○已無抵抗反應等語（見本院九
      十四年六月二十九日審判筆錄第十九頁），足見被告三人
      下手之狠，用力之重，其三人顯有使證人辛○○受重傷之
      不確定故意至明。且依證人庚○○之證詞，被告丙○○、
      戊○○二人持續踢踹業已倒地之證人辛○○，直至渠完全
      不能動方停止，且被告丁○○至此方停止爭奪球棒之舉（
      見本院九十四年五月二十五日審判筆錄第二四頁），顯見
      被告三人主觀心態，直至辛○○遭受其等拳打腳踢昏迷後
      ，其三人之傷害行為即屬完結。縱證人辛○○因救治得當
      ，並未發生視能毀敗之結果，然此尚無解於被告三人被訴
      重傷害未遂犯行之認定。
    5.末查，被告丁○○聲請傳喚到庭之證人甲○○固證稱：案
      發當時伊在臺南市○○路十七號之「神腦國際」任職，當
      天下午聽聞吵架聲，乃至店外觀看，見三位年輕人、二位
      中年人發生口角，一、二分鐘後打起來，伊見被告丙○○
      動手毆打其中一位中年人後，雙方拉扯，伊見有人倒地流
      血，但就伊個人所見，情況並非十分嚴重，且聽聞有人喊
      叫「不要再打了」，該喊叫之人似為在庭之被告丁○○等
      語（見本院九十四年六月二十九日審判筆錄第四至十一頁
      ）。然查證人甲○○雖證稱發生拉扯，但細究其所謂「拉
      扯」係指何意，證人甲○○證稱：「（問：當天所見，是
      看到有人在互毆還是有人再打，有人在擋？）是有人在打
      ，有人在擋」（見本院前引審判筆錄第十一頁），顯見證
      人所稱「拉扯」，乃係指證人辛○○遭攻擊之自我保護行
      為，以及證人庚○○為避免證人辛○○遭球棒毆擊所為阻
      擋被告丁○○之行為，自不足為有利於被告三人之認定。
      又證人甲○○固稱：情況並非十分嚴重云云，惟此乃伊個
      人推測之詞，且伊所在地點與案發地點間隔永華路，並非
      鄰近，則被告三人之攻擊舉動是否已達「嚴重」之程度，
      本非證人甲○○所能判斷。再者，證人甲○○證稱伊似有
      聽聞被告丁○○命被告丙○○、戊○○二人住手之言，然
      被告丁○○當時因欲持球棒攻擊倒地之證人辛○○，遭證
      人庚○○抱住阻攔，已詳如前述，衡以被告丁○○、證人
      庚○○二人距離之近，證人甲○○遠在永華路對面，是否
      能精確判斷究竟係被告丁○○抑或證人庚○○喊叫要求停
      止毆打，實有可疑，是證人甲○○所證情節，不足為有利
      於被告三人之認定。
  (三)被告丁○○雖矢口否認有何出言恫嚇證人即被害人庚○○之
    犯行，辯稱係欲上前阻攔被告丙○○、戊○○二人云云，然
    證人庚○○於本院審理時，明確證稱被告丁○○確有對渠恫
    嚇稱：「如果你不放手的話，連你一起打」等語，已詳如前
    述，且被告丁○○於偵查中，亦自承：「（問：庚○○說不
    要打立委，為何說要連他一起打？）因我叫他放手，他不放
    手，我才說這樣的」、「（問：為何不向庚○○說你放手，
    我不會打你，反而說要一起打？）我認為這樣說他才會放手
    」等語（見九十三年八月六日訊問筆錄，偵查卷第一九七頁
    反面至一九八頁）。雖被告丁○○嗣後翻易前詞，辯稱並未
    口出此言，上開訊問筆錄記載有誤云云，惟本院依公訴人之
    聲請勘驗上開訊問錄音帶結果，筆錄之記載雖較為簡略，但
    被告丁○○於訊問過程，自始至終並未否認曾口出此言，有
    本院九十四年三月十五日勘驗筆錄在卷可稽。且倘被告丁○○果有攔阻被告丙○○、戊○○二人之意，自可將球棒交付
    庚○○，空手上前攔阻，然被告丁○○捨此不為，反持續與
    庚○○爭奪球棒，其有持球棒毆打辛○○之意，至為灼然。
    被告丁○○手持球棒與庚○○拉扯，對庚○○恫稱：「如果
    你不放手的話，連你一起打」等語，客觀上顯足使庚○○心
    生畏懼，其以加害身體之事，恐嚇庚○○致生危害於安全，
    殆無疑義，其辯稱係聽聞辛○○立法委員身分後，欲使庚○○放手，以便其能阻止被告丙○○、戊○○二人云云，顯係
    卸責之詞，不足採信。
  (四)綜上各節，本案被告丁○○、丙○○、戊○○三人共同使辛○○受重傷未遂犯行，以及被告丁○○恐嚇庚○○犯行，事
    證明確，被告三人所辯情節，不足採信，其三人犯行均堪認
    定，應依法論科。
二、核被告丁○○、丙○○、戊○○三人所為，係犯刑法第二百
    七十八條第三項、第一項之使人受重傷未遂罪，被告丁○○
    另犯刑法第三百零五條之恐嚇危害安全罪。被告丁○○、丙○○、戊○○三人就上開使人受重傷未遂犯行，有犯意聯絡
    及行為分擔，為共同正犯。被告丁○○所犯使人受重傷未遂
    、恐嚇危害安全二犯行，犯意各別，行為互殊，應予分論併
    罰。又被告丁○○曾因妨害自由案件，經本院以九十二年度
    簡字第一一三號判決判處有期徒刑三月，於九十二年十二月
    二十九日確定，於九十三年一月二十九日易科罰金執行完畢
    ，有臺灣高等法院被告全國前案紀錄表在卷可稽。其於前開
    有期徒刑執行完畢後五年內再犯本案有期徒刑以上之罪，為
    累犯，應依刑法第四十七條之規定，就其所犯使人受重傷未
    遂、恐嚇二罪加重其刑。被告丁○○、丙○○、戊○○三人
    雖有使被害人辛○○受重傷之犯行，但幸未發生重傷之結果
    ，爰依刑法第二十六條前段之規定減輕其刑，並就被告丁○○所犯上開二罪先加後減之。爰審酌被告三人年輕力壯，僅
    因被害人辛○○質問違規行車，竟聯手加以圍毆，甚至於辛○○後腦遭重擊昏迷倒地後，被告丁○○仍意欲持球棒加以
    毆擊，而被告丙○○、戊○○二人則持續以腳踢踹倒地之辛○○頭部，且被告丁○○遭被害人庚○○阻攔後，竟不思立
    即停止自身惡行，反持球棒威脅庚○○，其三人心性兇殘、
    惡性重大，且因本案犯行，致被害人辛○○身、心嚴重受創
    （見本院九十四年五月二十五日審判筆錄第十一、十二、十
    四頁），而被告丁○○犯後矢口否認犯行，態度不佳；被告
    丙○○、戊○○二人雖坦承毆打被害人辛○○，但仍否認重
    傷害之故意，態度不能認為良好，以及被告丁○○乃本案肇
    因者，被告丙○○、戊○○二人雖係動手導致辛○○受傷者
    ，但較諸被告丁○○仍居於附從地位等一切情狀，分別量處
    如主文所示之刑，並就被告丁○○所犯使人受重傷未遂、恐
    嚇二犯行定其應執行之刑，以示懲儆。至於，被告三人辯稱
    毆打證人辛○○後，有拿取被告丁○○車內之衛生紙供證人
    辛○○擦拭血跡云云，惟以此質諸證人辛○○、庚○○二人
    ，均證稱對此並無記憶（見本院九十四年五月二十五日審判
    筆錄第七、二二、二四頁），姑不論被告三人所辯情節是否
    屬實，縱扣案之染血衛生紙確係被告方面提供，然衡諸被告
    三人犯罪情節及犯後態度，亦不能僅以其三人提供衛生紙予
    被害人擦拭血跡乙節，據為本案從輕量刑之依據，併此敘明
    。末查扣案之球棒一支，為被告丁○○所有，業據被告丁○○供承在卷（見九十三年八月十九日訊問筆錄，偵查卷第二
    三六頁），且係供被告三人使人受重傷犯行暨被告丁○○恐
    嚇犯行所用之物，已如前述，爰依刑法第三十八條第一項第
    二款宣告沒收。
據上論斷，應依刑事訴訟法第二百九十九條第一項前段，刑法第
二十八條、第二百七十八條第三項、第一項、第二十六條前段、
第三百零五條、第四十七條、第三十八條第一項第二款、第五十
一條第五款，罰金罰鍰提高標準條例第一條前段，判決如主文。
本案經檢察官己○○到庭執行職務。
中　　華　　民　　國　　94　　年　　7 　　月　　13　　日
　　　　　　　　　刑事第四庭    審判長法  官  張瑛宗
                                      法  官  李東柏
                                      法　官　周紹武
以上正本證明與原本無異。
如不服本判決，應於判決送達後10日內，向本院提出上訴狀。
　　　　      　　　　　　　　　　　　書記官　鄭佩玉
中　　華　　民　　國　　94　　年　　7 　　月　　13　　日
附錄本案論罪科刑法條全文：
中華民國刑法第二百七十八條
使人受重傷者，處五年以上十二年以下有期徒刑。
犯前項之罪因而致人於死者，處無期徒刑或七年以上有期徒刑。
第一項之未遂犯罰之。
中華民國刑法第三百零五條
以加害生命、身體、自由、名譽、財產之事，恐嚇他人致生危害
於安全者，處二年以下有期徒刑、拘役或三百元以下罰金。
